【裁判字號】    98,交聲,331
【裁判日期】    981105
【裁判案由】    違反道路交通管理處罰條例聲明異議
【裁判全文】
臺灣花蓮地方法院交通事件裁定         98年度交聲字第331號
原處分機關  交通部公路總局臺北區監理所花蓮監理站
異  議  人
即受處分人  甲○○
上列異議人即受處分人因違反道路交通管理處罰條例案件，對於
交通部公路總局臺北區監理所花蓮監理站民國98年9月18 日所為
之處分（處分案號：花監違字第裁44-P00000000號），聲明異議
，本院裁定如下：
    主  文
原處分關於甲○○酒精濃度超過規定標準，吊扣職業聯結車駕駛
執照十二個月之處分撤銷。
上開撤銷部分不罰。
    理  由
一、原處分意旨略以：本件異議人即受處分人甲○○於民國98年
    9月5日15時15分許，騎乘車牌號碼AP9-915 號重型機車，行
    經花蓮縣花蓮市○○路與北興路口處，因「酒後駕車酒精濃
    度過量，經測試值為0.5 毫克」之違規事實，為花蓮縣警察
    局交通警察隊員警以花警交字第P00000000 號舉法違反道路
    交通管理事件通知單掣單舉發。嗣異議人依法提出申訴，惟
    由原處分機關依道路交通管理處罰條例第35條第1項第1款之
    規定，裁罰異議人罰鍰新臺幣（下同）30,000元，吊扣職業
    聯結車駕駛執照12個月，並依同條例第24條第1項第2款（裁
    決書漏載第24條第1項第2款）施以道安講習等語。
二、異議意旨略以：異議人於前開時、地酒後騎乘車牌號碼AP9-
    915號重型機車，經原處分機關吊扣職業聯結車駕照12 個月
    ，惟異議人係以駕駛聯結車維生，請求僅吊扣小型汽車駕照
    ，以維異議人生計，為此具狀聲明異議等語。
三、按汽車駕駛人飲用酒類後其吐氣所含酒精濃度超過每公升0.
    25毫克者，不得駕車；汽車駕駛人，駕駛汽車經測試檢定有
    酒精濃度超過規定標準者，處15,000元以上60,000元以下罰
    鍰，並當場移置保管其車輛及吊扣其駕駛執照1 年，並應接
    受道路交通安全講習，道路交通安全規則第114條第2款及道
    路交通管理處罰條例第35條第1項第1款、第24條第1項第2款
    分別定有明文。又按汽車駕駛人，因違反本條例及道路交通
    安全規則之規定，受吊銷駕駛執照處分時，吊銷其持有各級
    車類之駕駛執照，亦為道路交通管理處罰條例第68條所明定
    ，本條規定係於94年12月14日修正公布，並於95年3月1日施
    行，而修正前之道路交通管理處罰條例第68條則係規定「汽
    車駕駛人，因違反本條例及道路交通安全規則之規定，受吊
    扣或吊銷駕駛執照處分時，吊扣或吊銷其持有各級車類之駕
    駛執照」，其修法意旨，係以「原條文將違規駕駛人所持有
    之各級車類駕駛執照一併吊扣或吊銷，失之過酷，影響人民
    工作及生活甚鉅」為由，而刪除吊扣駕駛人駕駛執照時，應
    吊扣駕駛人持有各級車類駕駛執照之規定，是依現行道路交
    通管理處罰條例，已無得吊扣駕駛人所持有他級駕駛執照之
    依據存在，監理機關於違反道路交通管理事件裁決書主文中
    諭知關於吊扣駕駛人駕駛執照之處分者，僅得吊扣駕駛人違
    規時所駕駛該級車類之駕駛執照，以限制其繼續駕駛該級車
    類行駛道路之權利，若駕駛人並無該級車類之駕駛執照，或
    雖曾持有該級車類之駕駛執照，然該駕駛執照業經吊銷、吊
    扣，即無從再執行吊扣該級車類駕駛執照之處分（臺灣高等
    法院暨所屬法院97年法律座談會刑事類提案第40號之研討結
    果可資參照）。
四、經查：
  (一)異議人於前開時、地，有酒精濃度超過規定標準而騎乘車牌
    號碼 AP9-915號重型機車之違規事實，為異議人所不爭執，
    此有本件舉發通知單、裁決書各1 份在卷可參，是異議人之
    違規事實堪以認定。
  (二)又異議人於本件違規酒後騎乘上開重型機車時，該重型機車
    之駕駛執照業於91年4月16 日經原處分機關易處逕註在案，
    即於違規當時仍為註銷狀態，此有證號查詢汽車駕駛人查詢
    單1紙、交通部公路總局臺北區監理所花蓮監理站98年10 月
    27日北監花二字第0980010149號函各1 份附卷可稽，揆諸上
    揭說明，原處分機關依法即無從吊扣異議人之重型機車駕駛
    執照。然原處分機關卻另行吊扣異議人所持有與本件酒後騎
    乘重型機車超過標準值之違規事實無關之職業聯結車駕駛執
    照，其雖以道路交通管理處罰條例第35 條第1項第1 款作為
    裁決之依據，然其對該條文「吊扣其駕駛執照」之處分對象
    ，乃作「駕駛人僅領有汽車駕照時，不管其酒後駕駛機車或
    汽車違規，均以其領有之汽車駕照來審查其駕駛資格及作為
    將來吊扣駕照之處分對象」之解，惟參諸前揭道路交通管理
    處罰條例第68條之修正意旨，縱對汽車駕駛人依法應為吊扣
    駕駛執照之處分，亦僅能吊扣其違法或違規當時所駕駛車輛
    類別之駕駛執照，不應再吊扣其持有與駕駛違規車輛類別無
    關之其他各級車類之駕駛執照。至異議人於重型機車駕照遭
    吊銷後，以職業聯結車駕駛執照騎乘重型機車，是否另涉無
    照駕駛之違規，應由原處分機關查明後另為裁處，附此敘明
    。
五、綜上，原處分機關僅得吊扣異議人違規當時所駕駛之車輛種
    類即重型機車之駕駛執照，不得代以吊扣其職業聯結車之駕
    駛執照，原處分機關未審酌修正後道路交通管理處罰條例第
    68條之規定，逕對異議人裁處吊扣職業聯結車駕駛執照12個
    月之處分，於法不合，是異議人此部分異議為有理由，應由
    本院將此部分之處分撤銷，又因異議人並無重型機車駕駛執
    照可供執行吊扣，爰就此部分另為不罰之諭知。
六、據上論斷，應依道路交通案件處理辦法第20條，裁定如主文
    。
中    華    民    國    98    年    11    月    5     日
                  交通法庭      法  官  陳月雯
上列正本證明與原本無異。
如對本裁定不服，應於送達後5 日內，向本院提出抗告狀（應抄
附繕本）。
中    華    民    國    98    年    11    月    5     日
                                書記官


司法院資訊處製作；財團法人民間司法改革基金會備份。
